最高法院刑事判決            一○○年度台上字第六六二五號
上  訴  人  黃珊珊
選任辯護人  黃呈祿律師
上列上訴人因偽造有價證券案件，不服台灣台灣高等法院高雄分
院中華民國九十九年九月二日第二審判決（九十九年度上訴字第
七五九號，起訴案號：台灣屏東地方法院檢察署九十七年度偵緝
字第二二八號），提起上訴，本院判決如下：
    主  文
上訴駁回。
    理  由
按刑事訴訟法第三百七十七條規定，上訴於第三審法院，非以判
決違背法令為理由，不得為之。是提起第三審上訴，應以原判決
違背法令為理由，係屬法定要件。如果上訴理由書狀並未依據卷
內訴訟資料，具體指摘原判決不適用何種法則或如何適用不當，
或所指摘原判決違法情事，顯與法律規定得為第三審上訴理由之
違法情形，不相適合時，均應認其上訴為違背法律上之程式，予
以駁回。本件原審經審理結果，認為上訴人黃珊珊有原判決事實
欄所載犯罪事實，因而撤銷第一審之科刑判決，改判論處上訴人
偽造有價證券罪刑，並為相關從刑之諭知。已詳敘其調查、取捨
證據之結果及憑以認定犯罪事實之心證理由，並就上訴人否認之
供詞及其所辯各語，認非可採，予以論述，從形式上觀察，原判
決要無足以影響判決結果之違背法令情形。本件上訴意旨略以：
上訴人之母連慧敏為李伴之乾女兒，李伴有參加母連慧敏所發起
之互助會，而同意簽發系爭本票。原審就李伴有否參加連慧敏所
發起之互助會，及參加其中何組互助會，未命李伴與證人姜君儀
對質予以查明，即採信李伴不利於上訴人之供述，認上訴人偽造
系爭本票，自屬違法。又起訴書有附表、附件，而據上訴人稱其
收到之起訴書均從缺，亦有未合等情。惟按認事採證、證據之取
捨及證據證明力之判斷，俱屬事實審法院之職權，苟無違背證據
法則，自不能指為違法。本件原判決依憑上訴人所為坦承系爭李
伴為發票人之本票，其上發票日、金額、發票人地址為其填載，
所填載發票人地址屏東縣內埔鄉○○村○○路一○五巷二一弄八
號係其夫居處，該本票事後由連慧敏交付互助會會員等情之供述
；及證人李伴有關其未曾參與連慧敏發起之互助會，系爭本票之
簽發，其並不知情，其未在該本票上簽名、捺指印或蓋用印章，
應係上訴人擅自刻其印章蓋用等情之證述；暨卷附之系爭本票影
本等證據，資以認定上訴人確有上開偽造系爭本票犯行，已詳敘
其所依憑之證據及認定之理由。並以上訴人雖於原審辯稱：因李
伴加入伊母連慧敏發起之互助會，自行攜帶印章至屏東縣潮州鎮
○○路五五號伊與伊母居處，於打玩麻將休息之際，伊母不在場
，李伴委請伊代為書寫本票後，自行在該本票上蓋用印章，該本
票完成發票行為後，便交付李伴云云。然上訴人就何以李伴必須
委請其代為書寫本票乙節，於偵查中係供稱：因李伴不識字之故
；於第一審則改稱：李伴並無告知為何央託書寫，因係長輩要求
，伊即為之書寫各云云，互核供詞先後不一。又系爭本票面額為
新台幣（下同）二萬元，顯逾一般人日常生活中常態支出之數額
，衡情發票人當寧自行書寫金額、簽名、用印，以確保交易安全
。而由李伴於證人結文及訊問筆錄之署名顯示，其自行簽署姓名
並無困難，乃上訴人所書立之系爭本票，其上發票人欄卻僅有「
李伴」印文一枚，顯有違常情。且如李伴事先有意出具本票交付
連慧敏或上訴人，用以繳付應繳付之互助會款，可事先在自己住
處簽名、用印、填寫金額，抑或前往連慧敏、上訴人居處後再繕
寫姓名、按捺指印，以完成發票行為，而無庸特意攜帶印章外出
，徒增往返期間保管印章之不便，或擔負遺失之風險。又如李伴
係因加入連慧敏發起之互助會，而須開立本票，既已信任上訴人
為其書寫本票內容，於完成發票行為後，非不可逕囑上訴人轉交
該本票與連慧敏，何以須如上訴人所辯由李伴先自行收執本票，
旋再交付連慧敏，此亦悖於常情。因認上訴人上開辯解，並不可
採。已在判決內詳予指駁，並說明其證據取捨及判斷之理由。且
敘明上訴人所舉之證人姜君儀雖證述於民國八十五年至八十七年
間，見聞連慧敏邀約李伴加入互助會乙事。然關於李伴口頭應允
後是否實際參加，參與之互助會每期會款若干、曾否標得會款、
有無委託上訴人簽寫本票等節，其均稱一無所悉；且姜君儀於九
十年間之後，因工作關係，甚少與李伴往來，故對於李伴與連慧
敏聯絡情形已不清楚，是其證詞難為有利於上訴人之認定各等情
甚詳。原判決所為論述，核與經驗法則、論理法則不相悖離，亦
無違背證據法則或理由欠備情形，屬事實審法院認事採證職權之
適法行使。次查原審綜合相關證據，採取謝美屏於第一審所為系
爭本票係連慧敏於九十三年三月十五日交付伊，用以擔保連慧敏
所召集會期自九十一年一月五日起至九十三年七月五日止，每月
一會，每會會款二萬元之互助會之供述（見第一審卷第五九頁）
，而認連慧敏交付系爭本票予謝美屏，係用以擔保該互助會，此
亦屬事實審法院採證認事之職權行使，並無違法可言。復查是否
命證人對質，係事實審法院得本於職權裁量之事項。原判決因認
本件事證已臻明確，而未再命證人李伴、姜君儀對質，要屬事實
審法院調查證據裁量權之適法行使，亦無違法。又縱如上訴人所
指其所收受起訴書有缺附表、附件情事，惟原審於審判期日，就
檢察官所起訴上訴人偽造上開有價證券之事實、罪名，已依刑事
訴訟法第九十五條規定，告知上訴人並予以訊問，予上訴人充分
辯論（見原審卷第七十至八一頁），並無礙於其防禦權之行使，
原審所踐行之訴訟程序，難謂違法。上訴意旨以上情指原判決違
背法令，核與法律規定得為第三審上訴理由之違法情形不相適合
。而其餘上訴意旨，或係就屬原審採證認事職權之行使，及於原
判決本旨不生影響或已說明事項，徒憑己見，任意指摘，或仍為
單純事實之爭執，均不能認係適法之第三審上訴理由。依上揭說
明，本件上訴顯屬違背法律上之程式，應予駁回。又本件係以上
訴不合法，從程序上駁回上訴，上訴意旨請求緩刑，自無從斟酌
，併予指明。
據上論結，應依刑事訴訟法第三百九十五條前段，判決如主文。
中    華    民    國  一○○  年   十一   月   三十   日
                      最高法院刑事第八庭
                          審判長法官  黃  一  鑫  
                                法官  張  春  福  
                                法官  吳  三  龍  
                                法官  李  錦  樑  
                                法官  宋  明  中  
本件正本證明與原本無異
                                      書  記  官  
中    華    民    國  一○○  年   十二   月    五    日
                                                     M